最高法院刑事判決　　　　　　九十四年度台上字第一七一二號
　　上　訴　人　甲○○
　　　　　　　　　　　　-1
上列上訴人因違反期貨交易法案件，不服台灣高等法院高雄分院
中華民國九十一年六月十一日第二審判決（九十一年度上訴字第
四一四號，起訴案號：台灣高雄地方法院檢察署八十九年度「原
判決誤載為九十年度」偵字第一九八八一號），提起上訴，本院
判決如下：
    主  文
上訴駁回。
    理  由
按刑事訴訟法第三百七十七條規定，上訴於第三審法院，非以判
決違背法令為理由，不得為之。是提起第三審上訴，應以原判決
違背法令為理由，係屬法定要件。如果上訴理由書狀並未依據卷
內訴訟資料，具體指摘原判決不適用何種法則或如何適用不當，
或所指摘原判決違法情事，顯與法律規定得為第三審上訴理由之
違法情形，不相適合時，均應認其上訴為違背法律上之程式，予
以駁回。本件上訴人甲○○上訴意旨略稱：上訴人僅單純替告訴
人邱莉雯投資外匯, 而在環球聚鑫國際企業有限公司（下稱環球
聚鑫公司）申請使用該公司與國外期貨交易商間之交易契約及系
統，屬臨時性質，並非該公司之董事、監察人、總經理或業務經
理等負責人，對於該公司之營業不負責決策、指揮、監督、運作
，亦即並非期貨交易法所規範之「經營者」，原判決竟認定上訴
人係屬該法所規範之對象，課以違反期貨交易法罪責，自有違罪
刑法定主義之違背法令云云。惟按期貨商負責人及業務員管理規
則第二條第二項規定：「本規則所稱業務員，指為期貨商從事下
列業務之人員：一期貨交易之招攬、開戶、受託、執行或結算交
割。二期貨交易之自行買賣、結算交割。三期貨交易之買賣分析
或內部稽核。四期貨交易之全權委託。」又共同實施犯罪行為之
人，在合同意思範圍以內，各自分擔犯罪行為之一部，相互利用
他人之行為，以達其犯罪之目的者，即應對於全部所發生之結果
，共同負責。故期貨商之業務員與其經營監管人員，在其合同意
思範圍內，並非不得成立共同正犯，況招攬客戶、仲介與外國期
貨公司簽訂外幣保證金交易契約、代客操作下單買賣外幣為槓桿
保證金交易，即屬期貨服務、期貨經理之核心業務。本件原判決
依憑上訴人坦承仲介告訴人與美國 HAWAKINS LANDING  BANCORP
LLC.（下稱HAWAKINS）公司簽訂外幣保證金交易契約，並受告訴
人全權委託，代為操作外匯保證金交易之自白，及卷附告訴人與
美國HAWAKINS所簽外幣保證金交易合約書、投資買賣風險說明書
、告訴人在富邦商業銀行之匯出匯款申請書、上訴人代為操作之
交易結算明細表、抽取佣金之佣金表影本等證據資料，認定上訴
人有原判決事實欄所載之犯行，乃維持第一審論處上訴人共同未
經許可，擅自經營期貨經理事業及其他期貨服務事業罪刑之判決
，駁回檢察官及上訴人在第二審之上訴。對於上訴人否認犯罪，
所為伊非環球聚鑫公司編制內人員，僅屬外圍人員，利用該公司
窗口進出資金，不知該公司不得經營期貨經理事業、期貨其他服
務事業，況伊幫告訴人投資，亦不屬期貨交易法規範禁止範圍之
辯解，則以上訴人業已自承受告訴人全權委託，代為操作外幣保
證金交易行為，且環球聚鑫公司依其業績發放其佣金總計新台幣
三十一萬七千八百七十七元，稽之上揭期貨商負責人及業務員管
理規則之規定，足見上訴人之身分應可視為該公司之業務員，而
該公司係未經許可，擅自經營期貨經理及顧問事業，亦有其負責
人吳少文經有罪確定之判決書可參，衡以上訴人身為業務員，復
自承曾從事投資、財務顧問相關行業，對該公司運作情形應知之
甚稔，並引據財政部證券暨期貨管理委員會民國八十六年十月六
日（八六）台財證（五）第五六五六０號及八十九年五月十八日
（八九）台財證（七）第三０七五八號函載明外匯保證金契約性
質上屬期貨交易法所定之槓桿保證金交易意旨，及中央銀行外匯
局八十六年十月二十日（八六）台央外柒字第０四０二五四九號
函載明除中央銀行及財政部所指定辦理外匯業務之銀行、經紀商
與金融機構外，任何公司、行號、個人均應受期貨交易法之規範
意旨，認上訴人所辯無可採，已依據卷內證據資料詳加指駁。且
敘明上訴人與該公司負責人間，有犯意之聯絡及行為之分擔，為
共同正犯。從形式上觀察，並無上訴意旨所指判決適用法則不當
之違背法令情形存在。上訴意旨，任憑己意，猶執陳詞，提起第
三審上訴，殊難認已具備得為上訴第三審之形式要件，應認其上
訴為違背法律上之程式，予以駁回。
據上論結，應依刑事訴訟法第三百九十五條前段，判決如主文。
中　　華　　民　　國　九十四　年　　四　　月　　七　　日
                      最高法院刑事第九庭
                          審判長法官  張　淳　淙
                                法官  張　春　福
                                法官  呂　丹　玉
                                法官  洪　昌　宏
                                法官  李　伯　道
      本件正本證明與原本無異
                                      書  記  官
中　　華　　民　　國　九十四　年　　四　　月　 十四 　日
                                                   Ｒ
